【裁判字號】    89,易,4360
【裁判日期】    891115
【裁判案由】    傷害
【裁判全文】
臺灣高雄地方法院刑事判決                        八十九年度易字第四三六號
    公  訴  人  臺灣高雄地方法院檢察署檢察官
    被      告  乙○○
    選任辯護人  康進益律師
                王國論律師
右列被告因傷害案件，經檢察官提起公訴（八十九年度偵字第一九一二四號），本院
判決如左：
    主  文
乙○○傷害人之身體，處拘役貳拾日，如易科罰金，以佰元折算壹日。
    事  實
一、乙○○與甲○○係毗鄰而居之鄰居。於民國八十九年七月十八日十七時三十分許
    ，甲○○因餵狗，傾倒餿食在二屋間後面空地時，因餿水濺起潑灑到乙○○之父
    孫延坤，二人因之發生爭執，乙○○在屋內聽到爭吵聲後，出外查看並予勸解，
    惟甲○○見乙○○出面除大聲對之辱罵外，並指其家，謂你進來看看你父母的傑
    作等語，引乙○○進入其家，復在乙○○甫進其家門時，即一拳打上乙○○臉頰
    ，使乙○○左臉等處受有傷害（甲○○涉犯傷害罪部分，業經本院以八十九年度
    易字第三九三一號判決在案），乙○○在突遭毆打後眼鏡因而掉落，為防再被打
    ，竟基於普通傷害之犯意，以徒手毆打甲○○，並使甲○○因而跌坐於地上，同
    時致使甲○○受有右臉撕裂傷四公分、前胸鈍挫傷四公分、左手肘鈍挫傷及兩膝
    鈍挫傷、頭部及右肩鈍挫傷等之傷害。
二、案經甲○○訴請高雄縣警察局岡山分局報請臺灣高雄地方法院檢察署檢察官偵查
    起訴。
    理  由
一、訊據被告乙○○矢口否認有何上開傷害告訴人甲○○之犯行，辯稱：當時係因告
    訴人出手毆打伊，並將伊之眼鏡打掉，伊看不清楚，為了避免再被打，所以伊用
    手阻擋，告訴人所受之傷如何來伊不清楚，可能是告訴人自己跌倒所致，而伊用
    手阻擋錶帶不小心傷到告訴人，亦應為正當防衛，至於證人姜信良於警訊時會作
    證說伊有對告訴人反擊可能是誤認云云；惟查，告訴人於上述時、地遭到被告毆
    打之事實，業據告訴人甲○○於警訊時指訴明確，而證人即當時在場被告之鄰居
    姜信良於警訊時亦證稱：乙○○因甲○○之毆打有反擊甲○○等語（見姜信良八
    十九年七月二十一日警訊筆錄），復於臺灣高雄地方法院檢察署檢察官於偵查該
    署八十九年度偵字第一六七三六號甲○○涉犯傷害案件中，再度到署明確證述：
    當日孫江菊花請我幫她買塑膠碗，我走到他家（指被告乙○○家）後門時，看到
    乙○○走進甲○○的家，不知道他們說了什麼，就看到甲○○用拳頭打乙○○左
    邊的臉頰，乙○○的眼鏡掉下來，乙○○的手就一直揮動反抗，又看到甲○○眼
    睛部份在流血，也看到甲○○倒在地上等語，有該案偵訊筆錄一份在卷可稽；而
    當時另一在場之證人陳美淑亦於該次偵訊時證述：當時與乙○○從外面買東西回
    來，後來聽到孫延坤似乎在外面與別人吵架，就叫乙○○出去看，我也跟出去，
    甲○○在乙○○出來後就破口大罵，又叫乙○○進去他家看他父母之傑作，乙○
    ○一進門，甲○○就給他一拳，乙○○眼鏡就掉下來，其餘就如同姜信良所見一
    樣等語（見卷附之臺灣高雄地方法院檢察署八十九年度偵字第一六七三六號八十
    九年八月十七訊問筆錄）；而告訴人受有前揭傷害，則有告訴人所提出八十九年
    七月十八日，告訴人前往岡山劉光雄醫院驗傷之驗傷診斷書一份附卷可憑，雖被
    告抗辯其係正當防衛云云，然果若被告當時僅係為避免告訴人之攻擊，而揮動雙
    手抵擋，當不致造成告訴人受有前胸鈍挫傷、頭部及右肩鈍挫傷等之傷害，況依
    證人姜信良所述，後來告訴人在被告揮動雙手後，即跌坐於地上，足見被告當時
    應確有出手毆打告訴人，方使告訴人受有上揭傷害，並使告訴人因而跌坐於地上
    ，其辯稱係正當防衛云云，自不可採；至告訴人雖於警訊中指訴被告係持木棍毆
    打等語，然此部分之指訴與證人姜信良及陳美淑前述證詞有所出入，在無其他證
    據可為佐證之情形下，尚難認定當時被告係持木棍毆打告訴人，惟告訴人此部分
    指訴之瑕疵，尚無礙於被告確有出手毆打告訴人之事實，併此敘明。綜上所述，
    被告所辯自均不可採，其犯罪事證明確，犯行實堪認定，依法應予論科。
二、核被告乙○○所為，係犯刑法第二百七十七條第一項之傷害罪。審酌被告犯罪後
    猶否認犯行，態度非佳，復不思賠償告訴人以降低告訴人所受之損害，惟其犯本
    件犯行係因與告訴人間因細故而生不滿且係告訴人先動手毆打被告，被告惡性尚
    非重，同時告訴人受傷情形亦非嚴重等一切情狀，爰酌情量處如主文所示之刑，
    併諭知易科罰金之折算標準，以為懲儆。
據上論斷，應依刑事訴訟法第二百九十九條第一項前段，刑法第二百七十七條第一項
、第四十一條，罰金罰鍰提高標準條例第一條前段、第二條，判決如主文。
本案經檢察官陳銘珠到庭執行職務。
中    華    民    國    八十九    年      十一    月      十四        日
                                  臺灣高雄地方法院刑事第六庭
                                      法  官    李怡諄
右正本證明與原本無異。
如不服本判決，應於判決送達後十日內，向本院提出上訴狀。
                                      書記官    陳福記
中    華    民    國      八十九      年      十一      月      十五   日
附錄本件論罪條文：刑法第二百七十七條第一項
傷害人之身體或健康者，處三年以下有期徒刑，拘役或一千元以下罰金。
犯前項之罪，因而致人於死者，處無期徒或七年以上有期徒刑，致重傷者，處三年以
上、十年以下有期徒刑。


司法院資訊處製作；財團法人民間司法改革基金會備份。
